【裁判字號】    99,易緝,16
【裁判日期】    991108
【裁判案由】    侵占
【裁判全文】
臺灣基隆地方法院刑事判決              99年度易緝字第16號
公  訴  人  臺灣基隆地方法院檢察署檢察官
被      告  丁○○
上列被告因侵占案件，經檢察官提起公訴（86年度偵字第5438號）
，本院判決如下：
    主  文
本件免訴。
    理  由
一、本件公訴意旨詳如後附件所示即臺灣基隆地方法院檢察署檢
    察官86年度偵字第5438號起訴書所載。
二、按案件時效已完成者，應諭知免訴之判決，且此判決得不經
    言詞辯論為之，刑事訴訟法第302條第2款、第307 條分別定
    有明文。次按修正前之刑法第80條第1 項有關追訴權時效期
    間之規定，與修正後之現行刑法第80條第1 項有關追訴權時
    效期間之規定不同，且修正後刑法第80條第1 項所定時效期
    間較長，自屬對行為人不利，依刑法第2條第1項規定比較新
    舊法結果，自以修正前刑法第80條第1 項之規定較有利於行
    為人。故本件關於追效權時效，自應適用修正前刑法第80條
    第1 項之規定。且關於追訴權時效之停止進行、期間計算，
    亦應一體適用修正前刑法第83條之規定，合先敘明。
三、經查，被告丁○○於86年間涉犯刑法第335條第1項侵占罪，
    並有臺灣基隆地方法院檢察署86年度偵字第5438號起訴書在
    卷可徵，其犯罪行為終了日為86年8月8日（見臺北市政府警
    察局文山第一分局刑案偵查卷宗，第1之1頁），故其追訴權
    時效應自86年8月8日起算。次查，本件被告涉犯刑法335 條
    第1 項侵占罪名，嗣經檢察官於86年12月17日開始偵查（見
    臺灣基隆地方法院檢察署86年度偵字第5438號卷，第1 頁）
    ，並於87年6 月17日提起公訴（見上開起訴書），且於87年
    8月11日繫屬於本院（見本院87年度易字第622號卷，第1 頁
    ）；嗣因被告逃匿，經本院於87年10月28日發佈通緝（見本
    院99年度易緝字第16號卷，第11頁），致審判程序不能開始
    ，此有起訴書、本院87年10月28日發布之基院政刑愛緝字第
    228號通緝書各1份在卷可稽。又查被告所涉犯之刑法第335
    條第1項罪刑，係為5年以下有期徒刑之罪，依上述修正前刑
    法第80條第1項第2款規定，追訴權時效為10年；再依修正前
    刑法第83條第1項、第3項規定，並參照司法院29年院字第19
    63號解釋，本案追訴權之時效期間應加計因通緝而應停止之
    2年6月期間，共計為12年6 月，是本案追訴權時效自被告犯
    罪行為終了之日即86年8月8日起算為12年6 月，加計依法行
    使偵查、審判程序10月13日期間（此段期間檢察官及本院乃
    依法行使偵查、起訴及審判之程序，依司法院大法官會議釋
    字第138 號解釋，此時追訴權既無不行使之情形，自不生時
    效進行之問題，惟應扣除檢察官87年6 月17日提起公訴後至
    同年8月11日繫屬法院前之1月25日追訴權時效停止進行期間
    ），共計13年2 月18日，是本件追訴權時效完成日應為99年
    10月27日。是本件追訴權時效業已完成，揆諸上揭規定及說
    明，爰不經言詞辯論，逕為免訴判決之諭知。
四、據上論斷，依刑事訴訟法第302條第2款、第307 條，判決如
    主文。
中    華    民    國    99    年    11  月       8    日
                    刑事第四庭審判長法  官  鄭景文
                                    法  官  陳賢德
                                    法  官  施添寶
以上正本證明與原本無異。
如不服本判決應於收受本判決後10日內向本院提出上訴書狀，並
應敘述具體理由，如未敘述上訴理由者，應於上訴期間屆滿後20
日內補提理由書狀於本院（均須按他造當事人之人數附繕本）「
切勿逕送上級法院」。告訴人或被害人如對於本判決不服者，應
具備理由請求檢察官上訴，其上訴期間之計算係以檢察官收受判
決正本之日期為準。
中    華    民    國    99    年    11    月    8     日
                                    書記官  彭筠凱
附件：上開86年度偵字第5438號起訴書1 件。
臺灣基隆地方法院檢察署檢察官起訴書
                              八十六年度偵字第五四三八號
被  告  曾貴份  女  三十六歲︵民國○○○年○月○○日生︶
                基隆市人  業商  住基隆市○○街二八號
                國民身分證：Ｚ000000000號
        丁○○  男  三十六歲︵民國○○年○月○日生︶
                住臺北縣鶯歌鎮○○○路六五巷四一弄二八號
                身分證號碼：Ｚ000000000號
右列被告因侵占案件，業經偵查終結，認應提起公訴，茲將犯罪
事實及證據並所犯法條分述如左：
          犯罪事實
一、曾貴份與丁○○基於犯意之聯絡，緣丁○○出生於泰國，於
    八十六年八月八日，泰國人甲○○○○ BUATHIP與乙○○○○ ASMRIT
    等二人委託丁○○、曾貴份二人匯款新臺幣︵下同︶八萬五
    千六百八十元回泰國，與二名泰國人親友，詎曾貴份、丁○
    ○二人竟予侵占入己。嗣該二名泰國人於八十六年十二月五
    日打電話回泰國詢問，始知上開款項業經曾貴份、丁○○二
    人侵占。
二、案經上開二名泰國人委由丙○○訴由臺北市警察局文山第一
    分局移送偵辦。
          證據並所犯法條
一、被告丁○○經傳並未到案，被告曾貴份則否認有上揭犯行，
    辯稱：不知其事云云，但查：上揭事實業據丙○○於警訊及
    偵查中供述明確，並有被告二人分別書寫之估價單在卷可稽
    ，被告曾貴份事後所辯，要屬卸責之詞，不足採信，犯嫌洵
    堪認定。
二、核被告等所為，均係犯刑法第三百三十五條第一項之侵占罪
    嫌。被告二人有犯意之聯絡及行為之分擔，請論以共同正犯
    。
三、依刑事訴訟法第二百五十一條第一項提起公訴。
        此  致
    台灣基隆地方法院
中  華  民   國   八十七  年    六    月    十七      日
                                檢察官    陳  昱  旗
右正本證明與原本無異
中  華  民   國   八十七  年    七    月      三      日
                               書記官     何  淑  貞
附錄論罪法條：
刑法第三百三十五條第一項
意圖為自己或第三人不法之所有，而侵占自己持有他人之物者，
處五年以下有期徒刑、拘役或併科一千元以下罰金。

司法院資訊處製作；財團法人民間司法改革基金會備份。
